【裁判字號】    95,訴,386
【裁判日期】    950606
【裁判案由】    違反槍砲彈藥刀械管制條例
【裁判全文】
臺灣臺北地方法院刑事判決               95年度訴字第386號
公  訴  人  臺灣臺北地方法院檢察署檢察官
被      告  甲○○
選任辯護人  翁祖立律師
上列被告因違反槍砲彈藥刀械管制條例案件，經檢察官提起公訴
（95年度偵字第3191號），本院判決如下：
    主  文
甲○○未經許可，持有可發射子彈具有殺傷力之改造手槍，處有
期徒刑年貳月，併科罰金新臺幣伍萬元，罰金如易服勞役，以
新臺幣玖佰元即銀元佰元折算壹日。扣案仿ＦＮ廠一九一○型
半自動手槍製造之槍枝換裝土造金屬槍管而成之改造手槍（含彈
匣壹個；槍枝管制編號0000000000號）壹枝，沒收之
。
 事      實
一、甲○○明知可發射子彈具有殺傷力之改造手槍，係屬槍砲彈
    藥刀械管制條例所管制之違禁物品，非經中央主管機關許可
    ，不得任意持有之，於九十四年十月間某日十七時許，在臺
    北市中正區○○○○○道旁之草叢內某處，拾獲不詳之人丟
    棄於該地點，以白色毛巾包裹後裝入咖啡色手提包之仿ＦＮ
    廠一九一○型半自動手槍製造之槍枝，換裝土造金屬槍管改
    造而成，機械性能良好、可擊發適用之子彈之具有殺傷力改
    造槍枝一支（含彈匣一個、槍枝管制編號：0000000
    000號）及不具殺傷力之改造子彈四顆後，竟將上開槍、
    彈連同毛巾及手提包攜回其位於臺北市○○區○○路二段二
    九三巷十八號住處所，未經許可而持有之，並將該槍枝放置
    於其住所牆壁外之雜物堆內藏放。嗣於九十五年一月二十四
    日十六時四十分許，因警接獲線報得知甲○○持有槍枝之事
    實，而持本院核發之搜索票至檢舉人所檢舉之地點臺北市○
    ○路七十三號搜索，惟未搜得上開槍枝，然警方隨即於該處
    後門即連接臺北市○○區○○路二段二九三巷十八號前門之
    地點，遇見甲○○徘徊於該處，經警方徵得甲○○同意進入
    其住所搜索後，甲○○即主動於上開雜物堆內取出其持有之
    槍、彈，並交由警方扣案，因而查獲。
二、案經臺北縣政府警察局新店分局移送臺灣臺北地方法院檢察
    署檢察官偵查起訴。
    理      由
一、訊據被告甲○○矢口否認有何持有可發射子彈具有殺傷力之
    改造手槍犯行，辯稱伊拾得後以為係一般玩具槍，對於該槍
    具有殺傷力等情並無認知，且伊將所拾得之上開槍、彈攜回
    住處後，即予以棄置在屋外雜物堆中，並未持有，又上開槍
    、彈係伊於警方搜索時主動報繳，應有自首減輕或免除刑責
    規定之適用云云。
二、經查，被告於九十四年十月間某日於臺北市中正區河濱公園
    草叢內拾獲上開槍、彈等情，業經其於警方詢問及檢察官偵
    訊時坦承無誤，證人張佑禎亦證稱，伊與被告於河濱公園逛
    時，被告至公園車道旁的草叢內上廁所，之後被告在草叢內
    撿到一只手提包，裡面就是系爭槍、彈等語，並有扣案改造
    手槍一支及子彈四顆可佐。經將上開槍、彈送請內政部警政
    署刑事警察局鑑定結果，認送鑑改造手槍一支（槍枝管制編
    號：0000000000號）係由仿ＦＮ廠一九一○型半
    自動手槍製造之槍枝，換裝土造金屬槍管改造而成之改造手
    槍，機械性能良好，可供擊發適用子彈使用，具殺傷力；至
    於送鑑土造子彈四顆，均係具直徑約七點八公厘之金屬彈頭
    製成之改造子彈，經採樣試射結果，無法擊發，而不具殺傷
    力等情，有該局九十五年二月十六日刑鑑字第○九五○○一
    五○八四號槍彈鑑定書在卷可憑（見偵卷第三十七至三十八
    頁）。被告嗣雖改稱伊係於警方搜索前一年多即拾獲云云（
    見本院卷第九十一頁），惟其於警方詢問及檢察官偵訊時距
    為警查獲之時點較為接近，記憶亦應更明確清晰，相對於其
    遭警方查獲數月後在本院所為之供述，自較為可採，是被告
    於上開期間未經許可持有具殺傷力之改造手槍之犯行，自堪
    認定。
三、被告雖辯稱伊於撿拾內裝有上開槍、彈之手提包之際，並未
    打開觀看，嗣於伊家中打開手提包發現其中藏放槍、彈後，
    即將該槍、彈連同手提包一併丟至屋外雜物堆中棄置，並未
    持有云云，惟查，被告住所外雜物堆所置放之物品為舊電風
    扇、輪椅、電鍋、紙錢爐、紙箱及掃把等物，有被告提出之
    照片四幀附卷可參（見本院卷第六十一至六十二頁），證人
    張佑禎復於本院審理時證稱，雜物堆裡有堆很多東西，例如
    書、鐵架、鞋子及衣服等，平常不要用的物品如椅子、桌子
    壞掉的東西，就會先往雜物堆裡丟等語（見本院卷第七十九
    頁、第八十一頁），被告亦自承，伊父親做資源回收業已經
    五年多了，有時候會將雜物堆裡面的東西拿去變賣等語（見
    本院卷第八十七頁），可見該雜物堆中所置放之物品應屬仍
    有一定價值，並非欲供清除之垃圾；另觀之被告提出之其住
    所附近平面圖及照片（見本院卷第五十七至六十二頁），該
    雜物堆之位置係在臺北市○○路○段二九三巷二十二號旁之
    狹長走道牆壁邊，與被告住所距離甚為接近，而該走道僅通
    往二九三巷附近之住宅，顯非眾多行人通過之要道，而多係
    供該區住戶所通行，該走道旁亦為鄰近住戶置放瓦斯桶、洗
    衣機、機車、腳踏車等物品，各自成區，可見置於該走道之
    物雖係於屋外，然均非無主物，且各為其所有人所支配管領
    ，而被告之父親既係從事資源回收工作，證人張佑禎亦證稱
    ，雜物堆係被告之父親在處理，其會將雜物堆中之物品予以
    變賣等語（見本院卷第七十七頁），顯然該等物品並非供不
    特定路過之人自由拾取，仍應屬於被告之父親占有之狀態。
    被告將其時獲之槍、彈藏放於該處，非必然係基於棄置之意
    思為之。再則，證人乙○○於本院審理時證稱，九十五年一
    月二十四日十八時許伊至被告住所搜索時，於確認被告之身
    分後，就請被告同意讓伊進去，並請被告自行交出不法物品
    ，被告遂於其家門外右邊雜物堆中取出一包用黑色垃圾袋裝
    的東西，伊打開看是一把改造之手槍含彈匣、子彈等物等語
    （見本院卷第六十八頁），核與被告自承，警方來搜索那天
    起先沒有搜到東西，伊想到這枝槍就拿給警察等語（見偵查
    卷第三十五頁）相符，顯然被告對於上開槍枝仍放置於該雜
    物堆中之事實知之甚明，而自被告時得上開槍枝之時起，至
    九十五年一月二十四日警方搜索之日止，已歷時三月有餘，
    參諸證人張佑禎證稱，雜物堆中大型的器物被告的爸爸才會
    作處理，小型的東西會一直放著等語（見本院卷第七十八頁
    ），可見被告應明知若所拾得之上開槍、彈置於該處，其支
    配管領之密度雖非如貼身藏放，惟仍無誤遭其父變賣之虞，
    而能為有效之占有，亦因此能於警方搜索其住處時迅速取出
    ，是被告辯稱伊將上開槍枝棄置其屋外雜物堆云云，並不足
    採。
四、被告在公園草叢內拾得手提包後，隨即發現上開槍、彈，並
    將之攜回家中，亦曾出示予其朋友觀看等情，已據被告於警
    方詢問及檢察官偵訊時坦承在卷（見偵查卷第十一頁、第二
    十九頁），其嗣雖改稱，伊當時係持手提包回家後始發現袋
    中裝有上開槍、彈，且伊因認為警方將伊移送檢察官偵辦與
    原先所說好的不同，覺得被騙，所以伊在檢察官訊問時所言
    並非真實云云，然查，被告於河濱公園車道旁之草叢內拾得
    上開內裝槍、彈之手提包等事實，業經被告自承無誤，並與
    證人張佑禎之證述相符，堪以認定。證人張佑禎雖復稱，當
    時伊有告知被告不要亂撿東西，但被告說可以看看手提包內
    有無值錢之物品，而因為旁邊有路人走過，所以沒有當場打
    開來看云云（見本院卷第七十六頁），惟被告撿拾該手提包
    之目的既係為取得有價值之物品，且該手提袋之重量非輕，
    則是否有攜回變賣之價值，應可當場打開觀看其所藏為何物
    以決定之，且被告既已無畏路人側目自草叢內將手提包撿時
    候佔為己有，又怎有因在意他人眼光而不敢當場將手提包開
    啟查看之理？況公園車道旁之草叢高度及腰（見本院卷第七
    十九頁證人張佑禎之證詞），可供被告上廁所隱蔽之需，其
    若畏懼路人眼光，大可再次進入草叢內查看手提包內物品，
    本無須大費周章將頗有重量之手提包帶回家中再行查看，是
    其事後辯稱回到家中始發現上開槍枝云云，顯與常情不合，
    不足採信，而應以被告於警方詢問時之陳述為可信，至於證
    人張佑禎之證言亦無非迴護之詞，與真實不符。另縱警方於
    查獲之初並未告知被告將行移送檢察官偵辦之旨，使被告有
    其所稱受騙之感覺等情，被告亦無必要於檢察官偵訊時為何
    虛偽之陳述，蓋其陳述既無礙於被告遭移送檢察官偵辦之事
    實，所述之內容亦無法作為有利於被告認定之依據，因此被
    告於檢察官訊問時坦承伊於剛撿到上開槍枝時，曾經出示予
    其朋友觀看等語，應係真實之情。由上可知，被告於公園草
    叢內拾得手提包後，已當場打開並得知內藏槍枝，仍基於持
    有之意思攜帶回家中，並於持有期間將槍枝出示予友人觀賞
    等情，應堪認定，其辯稱未持有上開槍枝云云，即非可採。
五、被告雖另以伊對於上開槍枝係具有殺傷力，可擊發適用子彈
    之改造手槍等情並無認知，而自始以為該槍枝僅係玩具槍等
    語置辯，然查，上開扣案之改造手槍一支係由仿ＦＮ廠一九
    一○型半自動手槍製造之槍枝，換裝土造金屬槍管改造而成
    之改造手槍，機械性能良好，可供擊發適用子彈使用，具殺
    傷力之事實，業據內政部警政署刑事警察局鑑定無誤，而被
    告持有該槍枝後，平日即妥適藏放於上開雜物推內，以避免
    引人注目等情，業如上述，若被告主觀上係認為該槍枝屬無
    殺傷力之玩具手槍，自可置於身邊隨時把玩，何須以此方式
    收藏，且該槍枝槍膛撞針功能正常，槍管暢通等情，有臺北
    縣政府警察局新店分局槍彈初步檢視照片二幀附卷可參（見
    偵查卷第七頁），與一般玩具槍械撞針功能受限、槍管內置
    阻鐵之現象顯然有異，應得以輕易分別之，證人乙○○亦於
    本院審理時證稱，被告提出上開槍枝時伊曾問被告槍枝是否
    可以擊發，被告說應該可以等語（見本院卷第六十九頁），
    是被告辯稱其無持有具殺傷力槍枝之故意云云，即無可採。
    本案事證明確，被告犯行堪以認定，應依法論科。
六、查扣案之仿ＦＮ廠一九一○型半自動手槍製造之槍枝，換裝
    土造金屬槍管改造而成之改造手槍，係屬槍砲彈藥刀械管制
    條例第四條第一項第一款之槍砲，依同條例第五條規定，非
    經中央主管機關許可，不得製造、販賣、運輸、轉讓、出租
    、出借、持有、寄藏或陳列，被告於拾得上開槍枝後即持有
    之，是核其所為，係犯槍砲彈藥刀械管制條例第八條第四項
    之未經許可，持有可發射子彈具有殺傷力之改造手槍罪。被
    告自九十四年十月間某日起至九十五年一月二時四日十八時
    許為警查獲時止持有前揭改造手槍，係屬持有行為之繼續，
    應僅論以一罪。又本案係警方經由線報得知被告持有槍械，
    經向被告表明身分並出示本院核發之上開搜索票後，被告自
    知法網難逃，始供出上述槍彈之藏放地點，並同意警方搜索
    及扣押等情，已據證人即查獲本案之警員乙○○於本院審理
    時證述屬實（見本院卷第六十七至六十八頁），被告自不符
    自首要件。又槍砲彈藥刀械管制條例第十八條第四項減輕或
    免除其刑之規定，必須於偵查或審判中自白，並供出全部槍
    彈之來源及去向，因而查獲者，始能減免其刑，該項規定既
    謂供出全部槍彈之來源及去向，自係指已將槍彈移轉於他人
    占有之情形而言，不包括仍為自己持有之情形在內（最高法
    院九十一年度台上字第二九一五號、三一四三號判決參照）
    。本案被告持有之槍枝既係因撿拾而得，亦未將槍枝移轉占
    有，故被告並無供出「來源」及「去向」之可言，自無依該
    法減輕或免除其刑之餘地。被告以伊符合自首及自白減輕或
    免除其刑之要件云云，尚有誤會，附此敘明。爰審酌被告因
    一時好奇而拾得上開槍枝後，竟未經許可予以持有之犯罪動
    機、目的，雖未持以犯案，仍已對社會治安構成相當之危害
    ，然其持有槍枝之期間非久，並於警方搜索時主動將槍枝取
    出交予警方，雖否認持有犯行，惟其配合警方辦案因而查獲
    本案犯行，態度仍屬良好等一切情狀，量處如主文所示之刑
    ，並就所科罰金部分諭知易服勞役之折算標準。扣案之仿Ｆ
    Ｎ廠一九一○型半自動手槍製造之槍枝，換裝土造金屬槍管
    改造而成之改造手槍一支（含彈匣一個）經鑑驗具有殺傷力
    ，有前開槍彈鑑定書可稽，自屬違禁物，應依刑法第三十八
    條第一項第一款之規定宣告沒收；至另扣案土造子彈四顆，
    因經鑑驗試射無法擊發而認均不具殺傷力，尚非違禁物，爰
    不予宣告沒收，併此敘明。
七、公訴意旨另以：被告於九十四年十月間某日，在臺北市青年
    公園草叢內拾獲具有殺傷力仿ＦＮ廠一九一○型半自動手槍
    製造之槍枝，換裝土造金屬槍管改造而成之改造手槍一支，
    並意圖為自己不法之所有而侵占入己，因認被告涉有刑法第
    三百三十七條之罪。惟按犯罪事實應依證據認定之，無證據
    不得推定其犯罪事實，刑事訴訟法一百五十四條第二項定有
    明文。又認定犯罪事實所憑之證據，雖不以直接證據為限，
    間接證據亦包括在內，然而無論直接或間接證據，其為訴訟
    上之證明，須於通常一般之人均不致有所懷疑，而得確信其
    為真實之程度者，始得據為有罪之認定，倘其證明尚未達到
    此一程度，而有合理之懷疑存在時，事實審法院在心證上無
    從為有罪之確信，自應為無罪之判決（最高法院七十六年度
    台上字第四九八六號判例參照）。又刑法第三百三十七條所
    謂遺失物，係指物之本人無拋棄之意思，由於偶然原因而離
    本人持有之物，同條所謂離本人所持有之物，係指物之離其
    持有，非出於本人之意思者而言（最高法院五十年臺上字第
    二○三一號判例參照），是該條罪名係以行為人於行為時所
    拾得且據為己有之標的物，尚屬他人所有之物，為其構成要
    件，而行為人所取得者係屬他人之物，自應以嚴格證據證明
    之，不能僅據行為人拾得某物品之事實，當然推定其觸犯上
    揭罪名。
八、經查，前開槍枝係被告公園草叢內如廁時拾獲等情，業據被
    告坦承不諱。按槍械、子彈係法律明定禁止持有之管制物品
    ，持有槍械、子彈即已構成犯罪，故違法持有槍械、子彈之
    人，除非作為供犯罪之用或預備犯罪之用而隨身攜帶外，莫
    不以隱密之方式予以藏匿，且即使隨身攜帶亦會隨時注意，
    鮮有遺失或遭竊而脫離本人持有之情形，反之，非法持有槍
    械、子彈者，在恐遭查獲遭受刑事追訴、又不願自首或報繳
    之情形下，而將槍械、子彈棄置者，亦所在多有，與一般所
    拾獲之皮夾、證件、現金、手錶等物品，均係具有通常使用
    目的經濟價值之情形不同，被告拾獲上開槍枝處並非行人經
    常往來之處所，而係雜生草叢之地點，依常情判斷，該槍枝
    亦有可能為他人所丟棄，自難認定即係他人遺失或離本人所
    持有之物，則被告雖於拾獲後自行持有，亦難認與刑法第三
    百三十七條之構成要件相當。此部分顯有合理懷疑存在，尚
    屬不能證明被告犯罪。惟因公訴人認該部分與前揭論罪科刑
    部分，有想像競合犯之裁判上一罪關係，爰不另為無罪之諭
    知。
據上論斷，應依刑事訴訟法第二百九十九條第一項前段，槍砲彈
藥刀械管制條例第八條第四項，刑法第十一條前段、第四十二條
第二項、第三十八條第一項第一款，罰金罰鍰提高標準條例第二
條，現行法規所定貨幣單位折算新臺幣條例第二條，判決如主文
。
本案經檢察官蕭惠菁到庭執行職務。
中    華    民    國    95    年    6     月    6     日
                  刑事第十庭  審判長  法  官  林婷立
                                      法  官  黃雅芬
                                      法  官  林柏泓
如不服本判決應於送達後十日內向本院提出上訴狀。
以上正本證明與原本無異。
                                      書記官  柯貞如
中    華    民    國    95    年    6     月    6     日
附錄本案論罪科刑法條全文
槍砲彈藥刀械管制條例第八條：
未經許可，製造、販賣或運輸鋼筆槍、瓦斯槍、麻醉槍、獵槍、
空氣槍或第四條第一項第一款所定其他可發射金屬或子彈具有殺
傷力之各式槍砲者，處無期徒刑或五年以上有期徒刑，併科新臺
幣一千萬元以下罰金。
未經許可，轉讓、出租或出借前項所列槍枝者，處五年以上有期
徒刑，併科新臺幣一千萬元以下罰金。
意圖供自己或他人犯罪之用，而犯前二項之罪者，處無期徒刑或
七年以上有期徒刑，併科新臺幣一千萬元以下罰金。
未經許可，持有、寄藏或意圖販賣而陳列第一項所列槍枝者，處
三年以上十年以下有期徒刑，併科新臺幣七百萬元以下罰金。
第一項至第三項之未遂犯罰之。


司法院資訊處製作；財團法人民間司法改革基金會備份。
